【裁判字號】    92,上易,1458
【裁判日期】    921111
【裁判案由】    侵占
【裁判全文】
臺灣高等法院高雄分院刑事判決          九十二年度上易字第一四五八號
    上  訴  人
    即  被  告  乙○○
    自  訴  人  丙○○
右上訴人因侵占案件，不服臺灣高雄地方法院九十二年度自字第一八七號中華民國九
十二年九月三日第一審判決，提起上訴，本院判決如左：
      主      文
原判決撤銷。
乙○○無罪。
      理      由
一、本件自訴意旨略以：被告乙○○於民國（下同）九十一年八月七日，至高雄市前
    鎮區○○○路一七一號自訴人丙○○經營之計程車出租行，向丙○○承租其所有
    ，靠行於高福交通有限甲司之車牌號碼ＹＨ－七二六號營業小客車一輛，雙方約
    定每日租金為新台幣（下同）五百元，每二日給付一次，租期自九十一年八月七
    日起至九十二年一月三十一日止，並簽訂計程車租車契約書一份。惟乙○○於取
    得上開計程車後，自九十二年一月十二日起即未依約繳付租金，並於九十二年一
    月三十一日租期屆至後，竟意圖為自己不法之所有，將上開由其持有、保管中之
    計程車，變易持有為所有之意思，而將該車予以侵占入己，繼續佔用車輛營業，
    經丙○○打電話催逼，及以存證信函促其交還車輛，均置之不理，因認被告乙○
    ○不無觸犯刑法第三百三十五條第一項之侵占罪嫌云云。
二、按犯罪事實應依證據認定之，無證據不得推定其犯罪事實；又不能證明被告犯罪
    者，應諭知無罪之判決，刑事訴訟法第一百五十四條第二項、第三百零一條第一
    項分別定有明文。又認定不利於被告之事實，須依積極證據，苟積極證據不足為
    不利於被告事實之認定，即應為有利於被告之認定，更不必有何有利之證據（最
    高法院三十年上字第八一六號判例參照）。又按刑法上之侵占罪，須持有人變易
    其原來之持有意思而為不法所有之意思，始能成立，始僅將持有物延不交還或有
    其他原因一時未能交還，既缺乏主觀要件，即難遽以該罪相繩（最高法院六十八
    年台上字第三一四六號判例參照）。
三、訊據上訴人即被告乙○○固不否認有向自訴人丙○○租車未還之事實，惟堅決否
    認有侵占之犯行，辯稱：伊向自訴人租車，原皆有按照約定繳付租金，嗣因自訴
    人僱用之司機綽號「土龍」者在外借貸，由伊任保證人，「土龍」未能還清負債
    ，由自訴人幫忙出面處理，伊是保證人，怕自訴人找伊負責，不敢面對自訴人，
    乃到新竹科學園區做工，伊曾託同為向自訴人租車之蔡國勝轉告自訴人延緩還車
    ，九十二年四月間，伊將車開回高雄，下高速甲路時，車子即因故障而就近停放
    在光武路，惟伊有告訴蔡國勝該車停放處，要其代為還車，嗣伊於五月間亦有
    寄二萬五千元予自訴人，現伊已與自訴人成立和解，由伊分期償付自訴人損失等
    語。證人蔡國勝於原審亦證述：九十二年四月左右，被告說車子壞了，又欠自訴
    人車租，不敢把車交還自訴人，車停放在光武路上，鑰匙放在踏板下，要伊幫
    忙開回還給自訴人，結果車子無法發動，伊回去後有打電話告訴自訴人車子放在
    光武路上，所欠的錢被告說五月底會給自訴人，後來被告說有二萬五千元給
    自訴人，自訴人亦表示確有收到等語。質諸自訴人亦不否認蔡國勝確有於九十二
    年二、三月間轉告伊被告請求延續還車之事，及於四月間告訴伊車子停放在光武
    路上，但伊一直沒有去把車子開回，嗣後自訴人確有給伊二萬五千元，現並已
    與被告成立和解之情事，並稱被告應無侵占之犯意云云。
四、綜上所述，被告固有於租車屆期後來將租車交還自訴人之情事，惟其既有請託證
    人蔡國勝轉告自訴人延緩還車，其主觀上應無將該車變易持有為所有之意思，即
    與侵占罪之要件不相符合，自難遽因被告延不還車即論以侵占罪責；此外，又乏
    其他確切事證足證被告有侵占之犯行，原審予以論罪科刑，即有未洽，被告上訴
    否認犯罪而指摘原判決不當，非無理由，應由本院將原判決撤銷，諭知被告無罪
    。
據上論斷，應依刑事訴訟法第三百六十九條第一項前段、第三百六十四條、第三百零
一條第一項、第三百四十三條，判決如主文。
中    華    民    國     九十二     年      十一      月       十一     日
                              臺灣高等法院高雄分院刑事第四庭
                                  審判長法官  蕭權閔
                                        法官  李嘉興
                                        法官  陳吉雄
右正本證明與原本無異。
不得上訴。
                                      書記官  黎  珍
中    華    民    國     九十二     年      十一      月      十二      日
                                                                    Ａ


司法院資訊處製作；財團法人民間司法改革基金會備份。
